【裁判字號】    99,裁,3153
【裁判日期】    991209
【裁判案由】    綜合所得稅
【裁判全文】
最  高  行  政  法  院  裁  定
                                      99年度裁字第3153號
聲  請  人  廖乃葳
訴訟代理人  卓隆燁
上列聲請人因與相對人財政部臺灣省北區國稅局間綜合所得稅事
件，對於中華民國99年5月20日本院99年度裁字第1180號裁定，
聲請再審，本院裁定如下：
    主  文
再審之聲請駁回。
再審訴訟費用由聲請人負擔。
    理  由
一、按裁定已經確定，而有行政訴訟法第273條第1項第1款規定
    「適用法規顯有錯誤者」之事由，依行政訴訟法第283條規
    定，固得聲請再審。惟所謂「適用法規顯有錯誤」，係指原
    確定裁定所適用之法規與該案應適用之現行法規相違背，或
    與解釋判例有所牴觸者而言，至於法律上見解之歧異，聲請
    人對之縱有爭執，要難謂為適用法規顯有錯誤，而據為再審
    之理由。而對裁定聲請再審如於前程序原審判決上訴時，當
    事人已依上訴主張其事由或知其事由而不為主張者，參照行
    政訴訟法第273條第1項但書規定，亦不得據為再審聲請之事
    由。
二、本件聲請人民國（下同）94年度綜合所得稅結算申報，列報
    取自永達保險經紀人股份有限公司（下稱永達公司）薪資所
    得新臺幣（下同）3,048,481元，嗣經法務部調查局臺北市
    調查處及財政部臺北市國稅局（下稱北市國稅局）查獲該公
    司短報聲請人薪資所得265,500元，另相對人查獲漏報本人
    營利所得及薪資所得合計277,103元，歸課核定聲請人當年
    度綜合所得總額3,446,058元、補徵稅額41,889元，並按所
    漏稅額70,359元處0.2倍之罰鍰計14,071元。聲請人對取自
    永達公司薪資所得及罰鍰處分不服，遂循序提起本件行政訴
    訟，經臺北高等行政法院以98年度簡字第776號判決（下稱
    原判決）駁回後，提起上訴，嗣經本院以該事件所涉法律見
    解未具原則性為由，以99年度裁字第1180號裁定（下稱原確
    定裁定）駁回確定。聲請人猶未甘服，本於行政訴訟法第27
    3條第1項第1款事由，對原確定裁定聲請再審。
三、本件聲請再審意旨略以：(一)聲請人於上訴理由狀中，就本件
    涉及原則性法律見解之處已具體說明，惟原確定裁定於無具
    體表明聲請人所提主張為何不符之情況下，僅以聲請人所陳
    理由並無涉及法律見解具有原則性為由，逕予裁定駁回，其
    適用法規顯有錯誤。(二)聲請人業已於行政訴訟上訴狀詳細說
    明北市國稅局96年6月5日財北國稅審二字第0960201843號函
    釋（下稱北市國稅局96年函釋）之緣由，並未改變財政部95
    年6月28日台財稅字第09504063430號函釋（下稱財政部95年
    函釋）之見解，惟上訴審未依職權審酌，逕依行政訴訟法第
    249條第1項前段予裁定駁回，顯有行政訴訟法第273條第1項
    第1款「適用法規顯有錯誤」之再審事由，應予廢棄。(三)原
    判決未依職權究明租賃車輛為保險業務員招攬業務所必須，
    僅以聲請人未能證明租賃車輛係為公務使用為由，即遽予核
    認租賃車輛為私人使用。惟本件聲請人業已於行政訴訟上訴
    狀中說明舉證責任係為稅捐稽徵機關之責任，上訴審未就聲
    請人所提主張加以詳查，仍指稱聲請人未能證明系爭車輛係
    為公務用途，而逕依行政訴訟法第249條第1項前段規定裁定
    駁回，顯有行政訴訟法第273條第1項第1款「適用法規顯有
    錯誤」之再審事由，應予廢棄。(四)原判決未依職權審酌臺灣
    臺北地方法院檢察署檢察官偵查事證及其不起訴處分書之認
    定，僅以該不起訴處分書之被告非聲請人為由，認定不能拘
    束本案，聲請人業已於行政訴訟上訴狀中說明，惟原確定裁
    定以不起訴處分書非為確定判決為由，而逕依行政訴訟法第
    249條第1項前段規定裁定駁回，違反本院32年判字第18號判
    例及司法院釋字第392號解釋，顯屬適用法規錯誤，有行政
    訴訟法第273條第1項第1款「適用法規顯有錯誤」之再審事
    由，應予廢棄。(五)原判決未依職權審酌財政部賦稅署96年12
    月18日台稅一發字第09604554530號函之適當性，僅以本件
    扣繳稅款係在本件調查基準日後始補行扣繳為由，否准將該
    已依法繳納之扣繳稅額減除，聲請人業已於行政訴訟上訴狀
    理由參之二說明，惟原確定裁定以本件扣繳稅款係在本件調
    查基準日後始補行扣繳為由，而逕依行政訴訟法第249條第1
    項前段予裁定駁回，顯有行政訴訟法第273條第1項第1款「
    適用法規顯有錯誤」之再審事由，應予廢棄。(六)原判決未依
    職權審酌行政罰法第24條規定「一行為不二罰」原則及稅捐
    稽徵法第44條但書規定，僅以行為主體不同為由，認定不能
    拘束本案，聲請人業已於行政訴訟上訴狀理由參之三說明，
    惟原確定裁定以行為主體不同為由，而逕依行政訴訟法第24
    9條第1項前段予裁定駁回，顯有行政訴訟法第273條第1項第
    1款「適用法規顯有錯誤」之再審事由，應予廢棄等語。
四、本院查：聲請人所提系爭事件所涉及之法律問題意義重大，
    有加以闡釋之必要之再審理由，業據聲請人於前程序原判決
    所具之上訴狀中加以主張，經本院原確定裁定審核後認上述
    理由，並無所涉及之法律見解具有原則性之情事，而不許可
    聲請人之上訴。因此上開再審理由，既已於前程序原判決上
    訴時主張其事由，依行政訴訟法第273條第1項但書規定，自
    不得為再審理由，聲請人以已依上訴主張之事由，於本件再
    據為再審事由，自非可採。另原確定裁定就系爭車輛實際上
    係由聲請人租賃及購買，永達公司僅為名義上承租人，進而
    認系爭租車費用實質上應屬聲請人取自永達公司之薪資所得
    ；聲請人所主張之檢察官之不起訴處分書，與本院32年判字
    第18號判例係指司法機關之確定判決有所不同，而無適用前
    開判例之餘地，原判決認不受該不起訴處分書認定事實之拘
    束，並無違誤；系爭租車費用既實質上應定性為上訴人及其
    配偶之薪資所得，故聲請人所援引之財政部95年函釋及北市
    國稅局96年函釋情形，核與本件原判決認定之事實均不相同
    ；聲請人係因構成所得稅法第110條第1項規定之漏報而遭處
    以罰鍰之行政罰，核與永達公司負責人另因違反扣繳義務所
    受行政罰，其違規行為及行為主體均不相同，自無一行為不
    二罰規定之適用。另本件之扣繳稅款係在本件調查基準日後
    始補行扣繳，故不影響本件漏稅額之計算等情，均據原確定
    裁定於理由中加以論明，原確定裁定之認事用法並無違誤，
    聲請人以原確定裁定有適用同法第273條第1項第1款顯有錯
    誤之情事，無非指摘原確定裁定之理由不備，並以其對前開
    財政部95年函釋及北市國稅局96年函釋之不同認知、有關舉
    證責任分配及本院32年判字第18號判例適用之歧異見解，指
    摘原確定裁定適用法律不當，揆諸前開說明，自非屬適用法
    規顯有錯誤之範疇。聲請再審意旨仍執前詞，請求廢棄原確
    定裁定，難認有理，應予駁回。至聲請人對原判決本於行政
    訴訟法第273條第1項第1款事由提起再審之訴部分，本院則
    另為移送之裁定，附此敘明。
五、據上論結，本件聲請為無理由。依行政訴訟法第283條、第
    278條第2項、第104條、民事訴訟法第95條、第78條，裁定
    如主文。
中    華    民    國    99    年    12    月    9     日
                    最高行政法院第二庭
                        審判長法官  高  啟  燦
                              法官  林  樹  埔
                              法官  吳  慧  娟
                              法官  黃  合  文
                              法官  陳  鴻  斌

以  上  正  本  證  明  與  原  本  無  異
中    華    民    國    99    年    12    月    10    日
                              書記官  王  史  民

司法院資訊處製作；財團法人民間司法改革基金會備份。
